ACORDAO-COMPLETO-2520654

ACÓRDÃO 3147/2021 ATA 49/2021 - PLENÁRIO

VISTOS, relatados e discutidos estes autos de representação a respeito de possíveis irregularidades ocorridas no pregão eletrônico 03/2021 sob a responsabilidade da Procuradoria da República no Estado de Alagoas, 
ACORDAM os Ministros do Tribunal de Contas da União, reunidos em Sessão do Plenário, diante das razões expostas pelo relator, em:
9.1. com fulcro no art. 103, § 1º, da Resolução-TCU 259/2014, não conhecer da representação;
9.2. considerar prejudicado, por perda de objeto, o pedido de medida cautelar formulado pela interessada;
9.3. dar ciência desta deliberação à representante e à Procuradoria da República no Estado de Alagoas, para que no exercício da fiscalização que lhe compete, verifique a existência de eventuais irregularidades.

Representação a respeito de possíveis irregularidades em pregão eletrônico para contratação de serviços de vigilância armada.

Procuradoria da República/al - MPF/MPU.

3. Interessados/Responsáveis: não há.

13.1. Ministros presentes: Bruno Dantas (na Presidência), Walton Alencar Rodrigues (Relator), Benjamin Zymler, Augusto Nardes, Aroldo Cedraz, Raimundo Carreiro e Vital do Rêgo.
13.2. Ministro-Substituto convocado: Marcos Bemquerer Costa.
13.3. Ministro-Substituto presente: André Luís de Carvalho.

WALTON ALENCAR RODRIGUES

Adoto, como relatório, a instrução da Selog (peças 21-22) :
Instrução Inicial de Representação com Pedido de Cautelar
	A. Identificação do Processo

	TC Processo 042.924/2021-9
	Preliminar: conhecimento, indeferimento de cautelar, oitiva e diligência

	Unidade Jurisdicionada
	Uasg

	Procuradoria da República no Estado de Alagoas (PR-AL) 
	200093

	Representante
	CNPJ
	Procuração

	Preserve Segurança e Transporte de Valores Ltda.
	11.179.264/0001-70
	Peça 17

	Objeto da Contratação

	Contratação de empresa especializada em vigilância patrimonial para a prestação de serviços de vigilância armada, a serem executados de forma contínua com concessão de mão de obra e de todos os equipamentos necessários para atender às necessidades do Ministério Público Federal (MPF) no Estado de Alagoas, de acordo com o Anexo I (Termo de Referência) e demais especificações constantes do Edital (peça 3, p. 1) .

	Procedimento Auxiliar de Contratação  
	Modalidade  
	Número do Certame

	Não se aplica
	Pregão Eletrônico
	3/2021

	Modo de Disputa
	Critério de Julgamento

	Combinado (aberto e fechado) 
	Menor preço global (peça 3, p. 5 e 8) 

	Vigência
	Valor Estimado

	Doze meses, podendo ser prorrogado (peça 3, p. 34) 
	R$ 1.204.360,80 (peça 3, p. 8) 

	Legislação que Rege o Certame

	Lei 10.520/2002 (Lei do Pregão) e subsidiariamente a Lei 8.666/1993

	Fase do Certame

	Em consulta ao Portal de Compras do Governo Federal (Comprasnet) , constatou-se que a sessão de disputa de preços ocorreu em 4/11/2021 (ata do certame à peça 7) , sendo que o único item do edital foi cancelado na fase de julgamento de propostas, em razão de as licitantes não atenderem às exigências constantes do instrumento convocatório. As manifestações de intenção de recursos apresentadas, em 11/11/2021, foram aceitas, conforme consta da ata da sessão de disputa de preços (peça 7, p. 4 e 12) . 

	B. Alegações do Representante 

	1.	O representante alega, em suma, que (peça 1) : 
	a) apresentou impugnação (não provida) ao edital questionando as seguintes exigências:
	a.1) a exigência constante do item 1.3 da Cláusula Décima Primeiro (peça 3, p. 68) ("...a contratada deverá manter sede, filial ou representação dotada de toda infraestrutura ...") é irregular, pois contraria o previsto no art. 3º, § 1º, inciso I, da Lei 8.666/1993 e entendimento do TCU (cita Acórdãos) ;
	a.2) a exigências constantes do item 29 do termo de referência (peça 3, p. 47) e da Cláusula Décima Quinta da minuta do contrato (peça 3, p. 74) referentes à Equidade de Gênero e Raça, que objetivam o preenchimento das vagas, no mínimo de 50% com mulheres e 20% com pessoas negras, apesar de fundamentadas na Instrução Normativa SG/MPF 2/2019, são indevidas, pois contrariam o previsto no art. 3º, § 1º, inciso I, da Lei 8.666/1993;
	b) apesar do não provimento da impugnação, a representante participou da disputa de lances, apresentou o menor preço, mas foi inabilitada por não comprovar a regularidade fiscal perante o fisco municipal, sendo que as demais licitantes foram desclassificadas por apresentarem preços acima do valor máximo estimado para a contratação, condição que resultou no cancelamento do item na fase de julgamento;
	c) sua inabilitação foi indevida, tendo em conta que anexou tempestivamente a certidão negativa de débito válida (cita Acórdão do TCU acerca da eficácia de certidão durante sua validade e da correspondente verificação de autenticidade que poderia ter sido verificada pelo pregoeiro) ;
	d) o pregoeiro obteve de forma unilateral uma nova Certidão Positiva de Débitos; no entanto, cabe destacar que tal documento foi gerado a partir de uma instabilidade do sistema da Prefeitura de Maceió, conforme consulta ao sistema da prefeitura (peça 10) , já que havia um valor em aberto de R$ 420,05, com vencimento em 10/9/2021, que foi pago em agosto/2021, no entanto o sistema não atualizou o pagamento; e
	e) a representante é a atual contratada e manifestou seu interesse em prorrogar o contrato até 31/12/2021 em resposta à solicitação da PR/AL.
2.	Ao final requer, em resumo, o seguinte (peça 1, p. 10) :
	a) seja concedida a medida cautelar pleiteada para suspensão do prosseguimento do Pregão Eletrônico 3/2021 até o julgamento de mérito;
	b) a notificação da Procuradoria da República, presencialmente e pelo e-mail pral-cpl@mpf.mp.br;
	c) vista eletrônica ao advogado subscritor da presente representação, com base no art. 7º, XV, da Lei 8.906/1994 (Estatuto da OAB) e na jurisprudência do Plenário do TCU (vide Acórdão 1958/2017-TCU-Plenário) ;
	d) conhecer da representação para, no mérito, julgá-la procedente, determinando a nulidade da inabilitação da representante, assim como a nulidade dos itens no edital exigindo equidade de gênero e de raça da licitante contratada ser obrigada a manter sede, filial ou representação dotada de toda infraestrutura técnica adequada, com recursos humanos qualificados, necessários e suficientes para a prestação dos serviços ora licitados nos municípios de Alagoas e Arapiraca; e
	e) dar ciência desta deliberação aos responsáveis e aos eventuais interessados.

	C. Exame de Admissibilidade

	Legitimidade do Autor

	O representante possui legitimidade para representar ao Tribunal?
 (Fundamento em lei específica: art. 113, § 1º, da Lei 8.666/1993; Fundamento no Regimento Interno/TCU: art. 237, inciso VII e parágrafo único) 
	Sim

	Redação em Linguagem Compreensível

	A representação está redigida em linguagem clara e objetiva, contém nome legível, qualificação e endereço do representante?
 (Fundamento: art. 235 do Regimento Interno/TCU) 
	Sim

	Indício Concernente à Irregularidade ou Ilegalidade

	A representação encontra-se acompanhada do indício concernente à irregularidade ou ilegalidade apontada pelo autor?
 (Fundamento: art. 235 do Regimento Interno/TCU) 
	Parcialmente

	Competência do TCU

	A representação trata de matéria de competência do TCU?
 (Fundamento: art. 235 do Regimento Interno/TCU) 
	Sim

	Interesse Público

	Os argumentos do autor indicam a possibilidade de existência de interesse público, caso restem comprovadas as supostas irregularidades apontadas na peça inicial.
 (Fundamento: art. 103, § 1º, da Resolução - TCU 259/2014) 
	Parcialmente

	Análise quanto ao interesse público: Confirmadas as alegações do representante, há potencial risco de dano ao erário, em razão da possibilidade de não ser selecionada a proposta mais vantajosa obtida no certame.	

	Conclusão quanto ao Exame de Admissibilidade

	3.	Presentes todos os requisitos de admissibilidade constantes no art. 113, § 1º, da Lei 8.666/1993, c/c o art. 237, inciso VII e parágrafo único, do Regimento Interno/TCU, e no art. 103, § 1º, da Resolução - TCU 259/2014, a representação deve ser conhecida.

	D. Medida Cautelar - Avaliação dos Pressupostos

	Perigo da Demora

	Há decisão judicial ou administrativa, sem especificação de prazo, para suspender o andamento do processo licitatório ou a contratação?
	Sim

	No caso de contratações não decorrentes de Registro de Preços:
	O contrato decorrente do certame já foi assinado?
	Não

	Análise:

	4.	Está afastado o pressuposto do perigo da demora uma vez que o único item do edital foi cancelado na fase de julgamento de propostas (peça 3, p. 1) . Além disso, conforme descrito no item 10 desta instrução, o Juízo da 3ª Vara Federal - AL, nos autos do processo 0817168-27.2021.4.05.8000 - Mandado de Segurança Cível, concedeu liminar postulada pela representante, para suspender a exigibilidade das exigências objeto da impugnação apresentada e resumida no item 1 desta instrução. 

	Perigo da Demora Reverso

	O serviço/bem é essencial ao funcionamento das atividades da Unidade Jurisdicionada?
	Sim

	A Unidade Jurisdicionada está coberta contratualmente pelo serviço com razoável vigência (há a possibilidade de voltar a fase ou refazer o certame, a depender da consequência da concessão de cautelar no caso concreto) ou admite prorrogação excepcional?
	Sim

	Caso haja a possibilidade de manutenção do contrato com a atual prestadora dos serviços, as condições dessa contratação seriam melhores (menor preço e atendimento satisfatório) que o que se está em vias de contratar?
	Sim

	Análise:

	5.	A representante é a atual contratada (Contrato 4/2016) , com vigência até 19/11/2021 (termo aditivo à peça 12) e que manifestou seu interesse em prorrogar o contrato até 31/12/2021 em resposta à solicitação da PR/AL, conforme alegado à peça 1, p. 9. O citado contrato teve vigência em 20/11/2016 (peça 12, p. 2) e admite prorrogação excepcional até 20/11/2022. Além disso, o contrato tem valor mensal de R$ 97.190,04 (peça 12, p. 2) , o que é pouco menor do que o valor anual obtido no certame (peça 7) . Assim, está afastado o pressuposto do perigo da demora reverso.

	Plausibilidade Jurídica

	A Unidade Jurisdicionada está sujeita aos normativos supostamente infringidos?
	Sim

	Há plausibilidade nas alegações do representante ou nas verificações realizadas pela Unidade Técnica?
	Não

	Há indício de sobrepreço ou superfaturamento?
	Não

	Há grave risco de lesão ao erário, inexecução ou execução insatisfatória do objeto?
	Não

	Análise quanto à plausibilidade jurídica e quanto à necessidade de adoção de medida cautelar:

	6.	Trata-se de representação, com pedido de adoção de medida cautelar, sobre possíveis irregularidades ocorridas no Pregão Eletrônico 3/2021, promovido pela Procuradoria da República no Estado de Alagoas (PR-AL) , para contratação de empresa especializada em vigilância patrimonial para a prestação de serviços de vigilância armada, a serem executados de forma contínua com concessão de mão de obra e de todos os equipamentos necessários para atender às necessidades do Ministério Público Federal (MPF) no Estado de Alagoas, de acordo com o anexo I (termo de referência) e demais especificações constantes do edital (peça 3, p. 1) ..
Impugnação apresentada pela representante
7.	Verifica-se que a empresa representante Preserve Segurança e Transporte de Valores Ltda. apresentou impugnação ao edital, cujo provimento foi negado, conforme consta da Decisão do pregoeiro à peça 5. 
7.1.	As exigências constantes do termo de referência e da minuta do contrato que motivaram a representante apresentar impugnação (não provida) ao edital, são as seguintes: (ver peça 3, p. 29, 47 (termo de referência) , 68, 74 (minuta do contrato) , respectivamente:
 (...) 
TERMO DE REFERÊNCIA
 (...) 
IX - DAS OBRIGAÇÕES DA CONTRATADA
 (...) 
3. A CONTRATADA deverá manter nos municípios de prestação dos serviços sede, filial ou representação dotada de toda infraestrutura técnica adequada, com recursos humanos qualificados, necessários e suficientes para a prestação dos serviços ora contratados.
 (...) 
XXIX - DA EQUIDADE DE GÊNERO E RAÇA
1. Das vagas em postos de trabalho decorrentes do contrato, a CONTRATADA deverá preencher, no mínimo, 50% (cinquenta por cento) com mulheres, conforme Instrução Normativa SG/MPF nº 2, de 19 de Fevereiro de 2019, exceto aqueles postos ocupados por apenas 1 (um) profissional.
2. Além disso, pelo menos 20% (vinte por cento) do total do número de postos também deverão ser ocupados por pessoas negras, sendo que metade destas também devem ser mulheres.
 (...) 
MINUTA DO CONTRATO PR/AL Nº __/2021
 (...) 
CLÁUSULA DÉCIMA PRIMEIRA - DAS OBRIGAÇÕES DA CONTRATADA
 (...) 
1.3. manter nos municípios de prestação dos serviços sede, filial ou representação dotada de toda infraestrutura técnica adequada, com recursos humanos qualificados, necessários e suficientes para a prestação dos serviços ora contratados.
 (...) 
CLÁUSULA DÉCIMA QUINTA - DA EQUIDADE DE GÊNERO E RAÇA
1. Das vagas em postos de trabalho decorrentes do Contrato, a CONTRATADA deverá preencher, no mínimo, 50% (cinquenta por cento) com mulheres, conforme Instrução Normativa SG/MPF nº 2, de 19 de Fevereiro de 2019, exceto aqueles postos ocupados por apenas 1 (um) profissional.
2. Além disso, pelo menos 20% (vinte por cento) do total do número de postos também deverão ser ocupados por pessoas negras, sendo que metade destas também devem ser mulheres.
 (...) 
7.2.	Em relação à exigência referente à instalação de sede, filial ou representação, cabe tecer algumas observações sobre os acórdãos mencionados nas alegações da representante Preserve.
7.3.	Em relação ao Acórdão 769/2013-TCU-Plenário (Relator: Ministro Marcos Benquerer) , verifica-se que o entendimento adotado se refere à exigência voltada à licitante e não à contratada.
7.4.	Quanto à transcrição de excerto do Acórdão 2274/2020-TCU-Plenário (Relator: Raimundo Carreiro) , refere-se à prestação de serviço de administração e gerenciamento de frota veicular, que poderia ser realizado por meio de sistema informatizado, de modo que prescindiria de um suporte contínuo e presencial.
7.5.	Em relação ao argumento utilizado com base em excerto do Acórdão 1176/2021-TCU-Plenário (Relator: Ministro Marcos Bemquerer) , verifica-se que todo o serviço de gerenciamento da manutenção da frota é realizado em sistema web, com acesso por meio da internet, bastando ao órgão contratante acessar o portal da empresa contratada com o login e a senha, sem instalação de qualquer software no computador da contratante.
7.6.	No caso do Pregão 3/2021, verifica-se na Decisão da impugnação, a seguinte motivação (peça 5, p. 2-3) :
 (...) 
5. Os motivos que ensejam a exigência de instalação de escritório no lugar de prestação dos serviços têm por fundamentos os seguintes argumentos:
i) os serviços de vigilância armada são, por sua natureza, atividades que requerem constante acompanhamento por parte da empresa Contratada, a fim de verificar eventuais falhas em sua execução que possam colocar em risco a segurança das pessoas que trabalham nos prédios da Contratante ou danos ao patrimônio. Ausências momentâneas ou duradouras de profissionais nos postos de trabalho, por exemplo, podem comprometer toda a higidez do sistema de segurança orgânica desenvolvido pelo órgão licitante.
ii) de igual forma, um escritório local possibilita a empresa prestar melhores assistência a seus funcionários acometidos de eventual mal súbitos durante a jornada de trabalho, ao mesmo tempo em que adota as providências indispensáveis para não deixar o posto a descoberto, haja vista que necessitará designar com urgência outro profissional para ocupar momentaneamente aquela função;
iii) além de imperiosa à logística de prestação de serviços por parte da empresa Contratada, a existência de sede, filial, escritório ou representação possibilita à empresa manter fiscais e prepostos em contato mais próximo com os gestores administrativos e operacionais nomeados pela Administração Pública, condição especialmente relevante se se considerar a vedação do servidor em "exercer o poder de mando sobre os empregados da contratada, devendo reportar-se somente aos prepostos ou responsáveis por ela indicados" (art. 5º, II, IN n. 5/2017) 
 (...) 
7.7.	Diante das justificativas transcritas no item 7.6 desta instrução, verifica-se o seguinte:
	a) a exigência não é condição para a participação ou habilitação;
	b) entende-se que a exigência é destinada garantir que haverá representação da empresa capaz de atender às necessidades do órgão e dos vigilantes em tempo adequado; e
	c) a sede, filial ou representação local não se presta à resolução de problemas técnicos, mas de questões gerenciais, uma vez que o serviço tem natureza continuada e é essencial às atividades finalísticas do órgão.
7.8.	Destaca-se ainda que o Voto condutor do Acórdão 1.214/2013-TCU-Plenário (Relator: Ministro Aroldo Cedraz) , assim se manifestou quanto ao tema:
 (...) 
28. Não havendo impedimentos de caráter legal para tal exigência, que tem por objetivo diminuir potenciais problemas quanto à regular execução contratual, considero adequada a proposta do grupo de que a administração requeira, no edital, que a empresa contratada possua ou se comprometa "a montar matriz, filial ou escritório em local previamente definido no edital, com pessoal qualificado e em quantidade suficiente para gerir o contrato". Evidentemente, deve ser evitada a formulação de exigências desarrazoadas em termos de estrutura administrativa local, de forma a onerar desproporcionalmente as empresas, inibindo desnecessariamente a competitividade do certame, somente se exigindo que a contratada possua uma estrutura mínima que garanta a boa execução contratual.
 (...) 
7.9.	Ainda em relação à questão, verifica-se a partir do entendimento descrito no Acórdão 1677/2020-TCU-Plenário (Relator: Ministro Augusto Sherman) , que a exigência em tela (instalação de escritório) , objetiva diminuir potenciais problemas quanto à regular execução contratual. 
7.10.	Em relação aos dois Pregões Eletrônicos realizados pelo TCU (24/2021 e 10/2021) mencionados na aludida Decisão (peça 5, p. 3-4) , cujos objetos se referem, respectivamente, à prestação de serviços de vigilância limpeza e conservação, verifica-se que editais estabelecem a mesma exigência referente à instalação de sede, filial ou escritório na cidade onde serão prestados os serviços.
7.11.	Desse modo, entende-se improcedente esse ponto da representação.
8.	Em relação à segunda exigência que motivou a representante Preserve a impugnar o edital - "Equidade de Gênero", transcrita no item 7.1 desta instrução, verifica-se que tem amparo no art. 17 da IN MPF 2, de 19/2/2019, que dispõe sobre a contratação de serviços de execução indireta, com dedicação exclusiva de mão de obra, no âmbito do Ministério Público Federal, que por sua vez, tem amparo no Regimento Interno Administrativo do Ministério Público Federal (Portaria 382, de 5 de maio de 2015) e Lei Orgânica do MPF (Lei Complementar 75/1993) .
8.1.	Quanto à alegação de que se trata de preenchimento de cotas (mulheres) , importa destacar que a questão de cotas não se aplica ao objeto do certame, mas de estabelecimento de percentual de gênero a partir dos conceitos descritos na Lei 12.288/2010, a título de Boas Praticas de Governança no âmbito do Ministério Publico Federal.
8.2.	Vale destacar que somente a representante impugnou o edital do Pregão Eletrônico 3/2021, conforme se verifica no Portal de Compras do Governo Federal. Além disso, não restou demonstrado que o percentual exigido, de fato, restringe indevidamente a competição. Verifica-se a justificativa para a exigência na Decisão que julgou a impugnação apresentada pela representante Preserve. Assim, conclui-se, diante da ausência de elementos nos autos que demonstrem de forma suficiente e precisa que a exigência em tela efetivamente restringe a competição, a presente análise entende que não procedem as alegações quanto ao ponto suscitado pela representante Preserve.   
8.3.	Desse modo, entende-se improcedente esse ponto da representação.
Inabilitação da representante
9.	A representante Preserve, participou da sessão de disputa de preços e, apesar de apresentar o menor preço, foi inabilitada em decorrência de o pregoeiro ter obtido unilateralmente, conforme alegado, à peça 1, p. 8, em fase de diligência, Certidão Positiva de Débitos junto à Prefeitura Municipal de Alagoas, conforme consta da ata do pregão, à peça 7, p. 8. A seguir a transcrição da mensagem constante da ata:
	Pregoeiro
	5/11/2021
16:50:30
	Considerando que a empresa apresenta nesta data CERTIDÃO POSITIVA DE DÉBITOS junto à PREFEITURA de MACEIÓ-AL, o que pode ser comprovado por meio do link: https://drive.google.com/file/d/1EkxnHZr9mJ_yBHYmA3Rc5CEmpDkeSphx/view?usp=sharing

	Pregoeiro
	5/11/2021
16:50:30
	Declaro a empresa PRESERVE SEGURANÇA E TRANSPORTE DE VALORES LTDA inabilitada.

9.1.	Conforme alegado pela representante Preserve, a mencionada Certidão Positiva de Débitos foi gerada em decorrência de instabilidade do sistema da Prefeitura Municipal de Maceió, considerando que o débito em questão teria sido pago em 24/8/2021, conforme alegado à peça 1, p. 8.
9.2.	Em consulta ao Portal da Secretaria Municipal de Economia de Maceió (http://www.maceio.al.gov.br/semec/) , foi possível obter a Certidão Negativa de Débitos, confirmando a alegação da representante Preserve, à peça 8, p. 8 (ver documento à peça 20, p. 1) . Cabe destacar que a mesma Certidão Negativa de Débitos foi obtida também em consulta ao Portal da Prefeitura Municipal de Maceió (https://www.online.maceio.al.gov.br/1/servicos/65/) . 
9.3.	No entanto, ao acessar o endereço informado na mensagem do pregoeiro transcrita no item 9 desta instrução obteve-se a Certidão Positiva de Débito constante da peça 20, p. 2.
9.4.	Em consulta aos documentos de habilitação inseridos no sistema pela representante Preserve no Portal de Compras do Governo Federal, em 3/11/2020, verificou-se que consta a Certidão Negativa de Débito com a mesma data da Certidão anexada a esses autos, constante da peça 8.
9.5.	Portanto, considerando a existência de duas Certidões sendo uma Positiva de Débitos e outra Negativa de Débitos para o mesmo CNPJ, obtida mesma fonte, ou seja, no Portal da Prefeitura Municipal de Maceió, e da ausência de elementos nos autos acerca das providências adotadas no âmbito da PR/AL para dirimir a questão, propõe-se realizar oitiva à Procuradoria da República no Estado de Alagoas (PR-AL) , com fulcro no art. 250, V, do Regimento Interno deste Tribunal, para que, no prazo de quinze dias, aquela entidade se pronuncie, referente ao Pregão Eletrônico 3/2021, acerca dos fatos constante da peça 1, em especial quanto:
	a) inabilitação da empresa Preserve Segurança e Transporte de Valores Ltda. (CNPJ 11.179.264/0007-66) fundamentada em Certidão Positiva de Débito, considerando que em 11/11/2021 (data do cancelamento do item I do Pregão Eletrônico 3/2021) constava do banco de dados da Secretaria Municipal de Economia de Maceió, Certidão Negativa de Débitos para o CNPJ 11.179.264/0007-66; e
	b) designação formal de interlocutor que conheça da matéria para dirimir eventuais dúvidas, informando nome, função/cargo, e-mail e telefone de contato.
9.6.	Além disso, cabe realizar diligência à PR-AL, para que informe se o atual contrato celebrado com a empresa Preserve Segurança e Transporte de Valores Ltda. foi prorrogado, caso sim, o prazo de vigência e o valor contratado, caso não, quais providências foram adotadas.
9.7.	Cumpre reforçar que o único item do Pregão Eletrônico 3/2021, foi cancelado no julgamento, conforme consta das mensagens transcritas a seguir (peça 7, p. 4 e 12) .
	Cancelado no julgamento
	1/11/2021
9:58:50
	Item cancelado no julgamento. Motivo: Item cancelado. A primeira e quinta licitantes que apresentaram melhor proposta após a etapa de lances foram inabilitadas por não cumprirem o item13.4.2.3 do Edital. As propostas apresentadas pelas demais empresas foram recusadas com fundamento no item 12.5 do Edital.

	Sistema
	11/11/2021
9:58:51
	Srs. Fornecedores está aberto o prazo para registro de intenção de recursos para ositens/grupos na situação de "aceito e habilitado" ou "cancelado no julgamento". Foi informado o prazo final para registro de intenção de recursos: 11/11/2021 às 10:30:00.

	Pregoeiro
	11/11/2021
10:32:08
	Srs. Licitantes, informamos que, com base na sessão realizada, houve a apresentação de intenção de recurso apresentada por três dos licitantes.

	Pregoeiro
	11/11/2021
10:36:54
	Srs. licitantes, este pregoeiro, aproveitando o ensejo, intima os três manifestantes de intenção do recurso para apresentação das razões e os demais para as contrarrazões, todos no prazo legal, com espeque no item 14.4 do Edital do Pregão Eletrônico PR/AL nº 03/2021.

	Pregoeiro
	11/11/2021
10:37:13
	Srs. Licitantes, nada mais havendo, declaramos encerrada a presente sessão. Obrigadopela atenção!

Mandado de Segurança impetrado pela representante
10.	A empresa Preserve Segurança e Transporte de Valores Ltda. anexou ao presente processo, em 17/11/2020, cópia da Decisão do Juízo da 3ª Vara Federal - AL, exarada nos autos do processo 0817168-27.2021.4.05.8000 - Mandado de Segurança Cível, cujos trechos pertinentes são transcritos a seguir (ver íntegra à peça 19) :
 (...) 
1. Trata-se de Mandado de Segurança impetrado pela empresa PRESERVE SEGURANÇA E TRANSPORTE DEVALORES LTDA, em face do PREGOEIRO DA PROCURADORIA DA REPÚBLICA NO ESTADO DE ALAGOAS, por meio da qual objetiva a imediata suspensão do Pregão Eletrônico nº 03/2021 da Procuradoria da República do Estado de Alagoas. Subsidiariamente, requereu "a suspensão da exigibilidade dos itens no edital exigindo equidade de gênero e de raça da licitante contratada, assim como dos itens obrigando a contratada a "manter nos municípios de prestação dos serviços sede, filial ou representação dotada de toda infraestrutura técnica adequada, com recursos humanos qualificados, necessários e suficientes para a prestação dos serviços ora contratados".".
 (...) 
16. Por todo o exposto, defiro a liminar postulada para determinar que a autoridade coatora suspenda a exigibilidade do edital nos seguintes pontos: a) equidade de gênero e de raça (itens 1 e 2 da cláusula 15ª e itens 1 e 2 da cláusula XXIX do termo de referência) e; b) manutenção nos municípios de prestação dos serviços sede, filial ou representação dotada de toda infraestrutura técnica adequada, com recursos humanos qualificados, necessários e suficientes para a prestação dos serviços ora contratados (itens 1.3 da cláusula 11ª da minuta do contrato (Anexo VI do Edital) e IX, 3 do Termo de Referência (Anexo I do Edital) .
 (...) 
10.1.	No que toca ao mencionado Mandado de Segurança, cabe ressaltar que a decisão do Juízo da 3ª Vara Cível Federal de Alagoas, no âmbito do processo 0817168-27.2021.4.05.8000, não tem o condão de interferir ou condicionar o entendimento do Tribunal de Contas da União. Isto porque o trâmite no âmbito do Poder Judiciário de ação penal ou civil versando sobre o mesmo assunto não obsta a atuação do TCU nas matérias de sua competência, dado o princípio da independência das instâncias.
10.2.	Constata-se que há farta jurisprudência desta Corte de Contas, a exemplo dos Acórdão 10042/2015-TCU-Segunda Câmara, 1276/2012-2ª Câmara, 6723/2010-1ª Câmara e 624/2009-Plenário, de relatoria do Min. Marcos Bemquerer, 680/2015-TCU-Plenário, de relatoria do Min. André de Carvalho, 2964/2015-TCU-Plenário, de relatoria do Min. Augusto Nardes, 4734/2010-TCU-Primeira Câmara, de relatoria do Ministro José Jorge, 1295/2007-TCU-Primeira Câmara, de relatoria do Min. Valmir Campelo, e 185/2008-TCU-Plenário, de relatoria do Min. Guilherme Palmeira.
10.3.	No entanto, essa questão poderá ser considerada quando do exame de mérito da presente representação.
CONCLUSÃO
11.	Diante do exposto, afastados o perigo da demora e perigo da demora reverso, mas não havendo elementos suficientes nos autos para a conclusão acerca da plausibilidade jurídica dos argumentos trazidos na representação, entende-se caber propor indeferir a cautelar, sendo necessária a realização de oitiva e diligência à Procuradoria da República no Estado de Alagoas (PR-AL) .

	E. Impacto dos Encaminhamentos Propostos

	Haverá impacto relevante na Unidade Jurisdicionada e/ou na sociedade, decorrente dos encaminhamentos propostos?
	Não

	F. Pedido de Ingresso aos Autos, de Informações/Vistas/Cópias, e de Sustentação Oral

	Há pedido de ingresso aos autos?
	Não

	Há pedido de informações/vistas/cópia do processo?
	Sim

	Análise:
12.	Quanto ao pedido de informações/vistas/cópia do processo de representação, formulado por Gabriel Maciel Fontes (OAB/PE 29.921 (peça 1, p. 10) , propõe-se o seu deferimento, tendo em vista que o pleiteante figura dentre os legitimados previstos no art. 62, caput e parágrafo único, da Resolução-TCU 259/2014, alterada pela Resolução-TCU 316/2020:
Art. 62. São legitimados para solicitar informações ou cópia os órgãos e autoridades que detiverem a prerrogativa constitucional e/ou legal para solicitá-las, bem assim aqueles que, por dever de ofício, estejam tratando do mesmo objeto de processo em tramitação no Tribunal.
Parágrafo único. As soluções de tecnologia da informação pertinentes do Tribunal de Contas da União devem possibilitar que advogados, delegados da Polícia Federal, procuradores e membros do Ministério Público credenciados, ainda que não vinculados a processo previamente identificado, possam acessar, de forma automática, processos eletrônicos, desde que demonstrado interesse para fins apenas de registro, salvo nos casos de processos ou peças classificados como sigilosos e observada a necessidade de registro, nas bases de dados do TCU, da identificação daquele que acessou, do conteúdo que foi acessado e de eventuais ações realizadas no processo durante o acesso. (AC) (Resolução-TCU nº 316, de 22/4/2020, BTCU Deliberações 75/2020) 
13.	No que tange às peças sigilosas do processo, propõe-se o indeferimento do pedido, considerando que poderá haver comprometimento à garantia da intimidade e da vida privada dos cidadãos envolvidos ou à preservação do sigilo sob tutela do TCU, à luz do que dispõe o art. 93 da Resolução-TCU 259/2014.

	Há pedido de sustentação oral?
	Não

	G. Processos Conexos e Apensos

	Há processos conexos noticiando possíveis irregularidades na contratação ora em análise?
	Não

	Há processos apensos?
	Não

	H. Proposta de Encaminhamento

	14.	Em virtude do exposto, propõe-se:
14.1.	conhecer da representação, satisfeitos os requisitos de admissibilidade constantes no art. 113, § 1º, da Lei 8.666/1993, c/c o art. 237, inciso VII e parágrafo único, do Regimento Interno/TCU, e no art. 103, § 1º, da Resolução - TCU 259/2014;
14.2.	indeferir o pedido de concessão de medida cautelar formulado pelo representante, tendo em vista a inexistência dos elementos necessários para sua adoção;
14.3.	realizar a oitiva da Procuradoria da República no Estado de Alagoas (PR-AL) , com amparo no art. 250, V, do Regimento Interno/TCU, para que, no prazo de quinze dias, se pronuncie quanto aos seguintes pontos relativos ao Pregão Eletrônico 3/2021:
	a) inabilitação da empresa Preserve Segurança e Transporte de Valores Ltda. (CNPJ 11.179.264/0007-66) fundamentada em Certidão Positiva de Débito, considerando que em 11/11/2021 (data do cancelamento do item I do Pregão Eletrônico 3/2021) constava do banco de dados da Secretaria Municipal de Economia de Maceió, Certidão Negativa de Débitos para o CNPJ 11.179.264/0007-66;
	b) demais informações que julgar necessárias; e
	c) designação formal de interlocutor que conheça da matéria para dirimir eventuais dúvidas, informando nome, função/cargo, e-mail e telefone de contato;
14.4.	diligenciar a Procuradoria da República no Estado de Alagoas (PR-AL) , com fundamento nos artigos 157 e 187 do Regimento Interno deste Tribunal, para que, no prazo de quinze dias, informe se o atual contrato celebrado com a empresa Preserve Segurança e Transporte de Valores Ltda. foi prorrogado, caso sim, o prazo de vigência e o valor contratado, caso não, quais providências foram adotadas;
14.5.	deferir o pedido formulado por Gabriel Maciel Fontes - OAB/PE 29.921 (peça 10, p. 10) , de solicitação de informações/vistas/cópias dos autos, à exceção das peças classificadas como sigilosas, nos termos do art. 62, caput e parágrafo único, c/c o art. 93 da Resolução-TCU 259/2014, alterada pela Resolução-TCU 316/2020;
14.6.	encaminhar cópia da peça 1 à Procuradoria da República no Estado de Alagoas (PR-AL) , de maneira a embasar as respostas à oitiva; e
14.7.	comunicar ao representante a decisão que vier a ser prolatada.

Gabriel Maciel Fontes (29921/OAB-PE), representando Preserve Segurança e Transporte de Valores Ltda.

Não atuou.

REPRESENTAÇÃO. AUSÊNCIA DE INTERESSE PÚBLICO NO TRATO DA ILEGALIDADE APONTADA. NÃO CONHECIMENTO. PEDIDO DE MEDIDA CAUTELAR PREJUDICADO, POR PERDA DE OBJETO. CIÊNCIA.

REPRESENTAÇÃO (REPR)

Secretaria de Controle Externo de Aquisições Logísticas (Selog).

Trata-se de representação a respeito de possíveis irregularidades ocorridas no pregão eletrônico 03/2021 sob a responsabilidade da Procuradoria da República no Estado de Alagoas (PR/AL) , com valor global estimado de R$ 1.204.360,80 (peça 3, p. 8) .
O objeto da contratação é a prestação de serviços de vigilância armada, a serem executados de forma contínua com concessão de mão de obra e de todos os equipamentos necessários para atender às necessidades do Ministério Público Federal (MPF) no Estado de Alagoas, de acordo com o Anexo I (Termo de Referência) e demais especificações constantes do Edital (peça 3, p. 1) . 
Em consulta ao Portal de Compras do Governo Federal (Comprasnet) , a Selog verificou que a sessão de disputa de preços ocorreu em 4/11/2021 (ata do certame à peça 7) , sendo que o único item do edital foi cancelado na fase de julgamento de propostas, em razão de as licitantes não atenderem às exigências constantes do instrumento convocatório. As manifestações de intenção de recursos apresentadas em 11/11/2021 foram aceitas, conforme consta da ata da sessão de disputa de preços (peça 7, p. 4 e 12) .
A matéria deve ser analisada em consonância com o capítulo XI da Resolução-TCU 259/2014, que versa sobre o encaminhamento das denúncias e representações no âmbito desta Corte de Contas.
No art. 103, § 1º, do referido normativo, ficou estabelecido que: 
§1° O exame de admissibilidade abordará a competência do Tribunal sobre o assunto, a legitimidade do autor, a suficiência dos indícios e a existência de interesse público no trato da suposta ilegalidade apontada.
A representação objeto destes autos atende aos requisitos que dizem respeito à competência do TCU e à legitimidade do autor. Porém, não há elementos que permitam concluir pela existência de interesse público no trato da ilegalidade apontada nem pela suficiência dos indícios.
Não é função do TCU atuar na defesa de interesses privados do licitante junto à administração contratante, sob pena de representar avanço indevido nas atribuições que são próprias do Poder Judiciário ou da unidade jurisdicionada. 
Das irregularidades aventadas pela representante, a Unidade Técnica entende que apenas uma delas é passível de apuração por parte do TCU. Contudo, tal irregularidade refere-se à inabilitação da representante em razão da existência de certidão positiva de dívida ativa municipal a qual, segundo a representante, é derivada de um erro no sistema municipal.  Claro está, portanto, que a representante busca no TCU o amparo a seus interesses estritamente privados. 
Todas as empresas foram inabilitadas, por motivos diversos, e o certame foi cancelado. Não há, portanto, indícios de que os procedimentos questionados pela representante tenham ensejado prejuízos ao Erário, razão pela qual não se justifica a alocação dos limitados meios fiscalizatórios do TCU com vistas à apuração dos fatos trazidos à colação pela representante.  
Além disso, ainda está pendente o prazo de apresentação das razões recursais das empresas que manifestaram interesse em apresentar recursos administrativos, os quais, ao menos em tese, podem ser considerados procedentes. 
Sendo assim, considerando que não cabe a este Tribunal atuar como mais uma instância recursal do certame licitatório ora analisado, defendendo interesses meramente privados, não conheço da representação, e, em consequência, dou por prejudicado, ante a perda de seu objeto, o pedido de medida cautelar formulado pela representante.
Determino, por fim, que as ocorrências apontadas nestes autos sejam comunicadas à PR/AL, para que, no exercício da fiscalização que lhe compete, verifique a existência de eventuais irregularidades.
Com essas considerações, voto por que o Tribunal acolha a minuta de acórdão que submeto à deliberação deste Colegiado.
TCU, Sala das Sessões, em 15 de dezembro de 2021.
WALTON ALENCAR RODRIGUES 
Relator